臺灣高等法院刑事裁定
110年度抗字第918號
抗  告  人
即  被  告  彭承憲


上列抗告人即被告因竊盜案件，不服臺灣桃園地方法院中華民國
110年3月12日裁定（107年度易字第755號），提起抗告，本院裁
定如下：
    主  文
抗告駁回。
    理  由
一、原裁定意旨略以：
（一）抗告人即被告彭承憲（下稱被告）因竊盜案件，經原審法
      院於民國109年4月28日以107年度易字第755號刑事判決判
      處有期徒刑8月（下稱本案判決）在案，嗣經原審法院依
      其住所地址「桃園市○○區○○路0段0巷000號」送達判決正
      本，以郵寄方式送達至被告上開住址，經中華郵政股份有
      限公司楊梅郵局投遞人員按址遞送，均因收件人不在無法
      妥投，依規定於109年5月8日打勾載明「未獲會晤本人，
      亦無受領文書之同居人或受僱人」、「寄存於下列之一處
      所，並作送達通知書兩份，一份黏貼於應受送達人住居所
      、事務所、營業所或其就業處所門首，另一份置於該送達
      處所信箱或其他適當位置，以為送達」，且註明寄存於「
      上湖派出所」，經該派出所簽收，有該送達證書( 下稱本
      案送達證書) 及桃園市政府警察局楊梅分局上湖派出所（
      下稱上湖派出所）司法文書領區登記簿（下稱寄存送達登
      記簿）影本各1份在卷可佐。無論被告是否確有親收，依
      法該判決正本已合法寄存送達，自寄存之日起經10日，已
      於109年5月18日生合法送達之效。次依「法院訴訟當事人
      在途期間標準」相關規定，被告居住於楊梅區，應加計在
      途期間1日，故其提起上訴之期間應自合法收受判決正本
      之翌日（即109年5月19日）起算21日，末日應為109年6月
      8日，被告最遲應於該日提起本件上訴，始為合法，然其
      遲至109年9月7日始以刑事上訴狀提出上訴於原審法院乙
      節，有其刑事上訴狀上之原審法院收狀章日期時間戳記附
      卷可稽，顯已逾越上訴期間。
（二）至被告雖就上開合法送達情事辯稱：被告於原審法院審理
      中歷次傳喚雖均以寄存送達為之，但被告在合法送達之前
      提下均有遵期到庭，從未置之不理，且被告在本案判決宣
      判後，並未如先前寄存送達之經驗，於住所門首見到相關
      黏貼通知書，且亦無任何照片或影像可資佐證送達人員確
      實有將送達文書黏貼於被告之門首，是本案判決究竟有無
      合法送達至被告之住所，顯有疑義。另參本院103年度上
      訴字第1835號刑事判決要旨，該案原審判決之送達情形亦
      類同本案，被告未能查知送達文書是否有確實黏貼於其住
      所門首，經電詢負責送達之郵局人員亦未果，且表示送達
      時並未拍照存證，前開判決考量該案被告於原審之歷審均
      有到庭，從未置法院之傳喚於不理，且縱送達文書確實有
      黏貼於被告門首，尚可能因人為或自然原因（如風吹）而
      散失，從而該案之原審判決究竟有無合法送達予被告，確
      有可疑，故為維護被告之訴訟權，被告經該案書記官通知
      後既旋即提起上訴，其上訴仍為合法，本院104年度抗字
      第319號刑事裁定亦同此旨。是以，因本案判決確實並未
      合法送達於被告，且本案被告於原審法院審理中均有遵期
      到庭，請求給予被告上訴機會云云。
（三）惟查：
（１）被告雖質疑投遞本案判決正本之郵務士依法黏貼之真實性
      ，並引本院103年度上訴字第1835號刑事判決要旨為據。
      惟查，該案法院就該案原審判決寄存送達，是否有依法黏
      貼送達通知書一情，電詢負責投遞之郵務士所屬之中華郵
      政股份有限公司三重郵局，係經該郵局稽查人員覆以：已
      無從查知送達文件實際黏貼於送達地之情形等語( 見本院
      109年度抗字第1900號卷【下稱抗字卷】第36頁之該刑事
      判決書查詢資料)，與本案中負責投遞本案判決之楊梅郵
      局之專員，就本案判決投遞情況明確告以：我這邊可以就
      作業情形回答，我們送達時，第一次送達不到，第二次送
      達不到，第二次之後就會回來準備寄存送達通知書等資料
      ，待第三次送達，如果受送達人還是不在家，我們會作成
      一式二份的通知書，一份貼在門口或信箱上，另一份放入
      信箱中，以便通知受送達人到派出所領取文書等語（見抗
      字卷第27頁本案本院公務電話查詢紀錄表1 紙）及負責本
      案判決投遞之郵務士嗣已到院具結證述表示確有依照標準
      作業流程及送達證書上之記載為寄存送達之情形（詳後述
      ）迥然不同，且該案原審判決於103年4月18日、23日寄存
      送達於派出所，該案被告於同年5月19日與書記官間電話
      聯繫而知寄存送達，旋於同年月21日即前往派出所領取並
      於同年月30日具狀提起上訴（見抗字卷第36頁之該刑事判
      決書查詢資料)，亦與本案被告於109年4月1日審判期日經
      法官當庭諭知言詞辯論終結，並定109年4月28日下午4時
      宣判（見原審卷二第135頁之審判期日筆錄），然被告卻
      遲於本案判決確定並函送執行後之109年9月7日始提起上
      訴（見原審卷二第185頁刑事上訴狀），期間亦未見被告
      有何電詢書記官探知判決結果之情明顯不同，是兩案情是
      否可以等而視之，已明顯有疑。至被告雖另舉本院104年
      度抗字第319號刑事裁定為例證，然查該案案情背景為原
      審判決寄存送達之送達證書上僅勾選「寄存於基隆市警察
      局第四分局中華路分駐所」，並未就將送達通知書黏貼於
      門首之相關選項為勾選，而導致無從據該送達證書之記載
      判斷是否有符合「製作送達通知書黏貼於送達處所門首」
      之寄存送達要件，其與本案案情背景為本案判決之本案送
      達證書上就「未獲會晤本人，亦無受領文書之同居人或受
      僱人」、「已將該送達文書寄存於下列之一處所，並作送
      達通知書兩份，一份黏貼於應受送達人住居所、事務所、
      營業所或其就業處所門首，另一份置於該送達處所信箱或
      其他適當位置，以為送達」，及寄存於「上湖派出所」選
      項均有勾選之情況大相逕庭，兩案顯無相提並論之理。
（２）至被告雖辯稱其於本案判決前，經原審法院傳喚到庭為寄
      存送達之情況下，均有遵期到庭，又原審法院調閱上開上
      湖派出所寄存送達登記簿影本，固足認被告於108年12月 
      10日、109年3月12日確有前往領取原審法院寄存送達之傳
      票，然訴訟過程中法院對受送達人確實之住、居所所為之
      各次送達，本即係各自獨立存在之事件，彼此間難認有何
      顯著關聯，除非係就住、居所之真實性有所爭執，否則受
      送達人先前有無前往派出所收領之情事，尚無法認與他次
      同址寄存送達間有何實質關聯，而難認可作為用以推斷他
      次同址寄存送達是否合法之依據。實務上，先前各次均有
      前往派出所領取寄存送達之文書，然因疏忽或遺忘而未前
      往領取該次寄存送達文書或先前各次因疏忽或遺忘而未前
      往領取寄存送達文書，之後始前往領取其後寄存送達文書
      之情況，均所在多有，是尚不足以被告先前曾有前往派出
      所領取寄存送達之傳票並遵期到庭之情事，即逕認本案判
      決未合法寄存送達。反是本案訴訟程序過程中，相關傳票
      寄存送達，被告有上開領取紀錄，與上開楊梅郵局專員之
      電話查詢紀錄表及下述證人賴建文之證言相核，更可徵楊
      梅郵局所屬之郵務士就相關寄存送達程序操作均有受到足
      夠之教育訓練及稽核監督，而確有照法定要件為標準流程
      操作，可認本案判決之寄存送達應確實合法。
（３）原審法院就本案判決之寄存送達是否合法一情，傳喚負責
      投遞之郵務士賴建文於109年12月30日到院具結作證，其
      明確證稱：我從105年3月20日至109年7月19日都在楊梅郵
      局服務，擔任郵務士工作，其後則是到屏東南州郵局服務
      。本案判決是我所負責送達，我在楊梅郵局服務期間的代
      號是楊梅002，我有按本案送達證書上勾選的事項確實操
      作。我跟楊梅郵局其他郵務士在送達這一類的行政文書跟
      訴訟文書，都是照送達證書上所記載的標準作業模式在處
      理，平常有受到相關教育訓練及叮嚀，而且都會定期受到
      稽核，稽核人員也都會去查核，所以都是確保會照著標準
      作業流程執行。我也不曾因為送達不確實而遭到懲處過等
      語（見原審卷三第72頁至第73頁），且稽諸本案送達證書
      ，其上亦明確打勾載明「未獲會晤本人，亦無受領文書之
      同居人或受僱人」、「寄存於下列之一處所，並作送達通
      知書兩份，一份黏貼於應受送達人住居所、事務所、營業
      所或其就業處所門首，另一份置於該送達處所信箱或其他
      適當位置，以為送達」，且註明寄存於「上湖派出所」，
      衡酌證人賴建文與被告並無嫌隙恩怨，顯不可能無端甘受
      偽證罪制裁之風險而為虛偽之證述，亦不可能甘受業務登
      載不實罪制裁及面臨所屬中華郵政股份有限公司懲處之風
      險，而無端填載不實之送達內容，是上開證言及本案送達
      證書之真實性應堪採信，足徵本案判決確實業已於109年5
      月8日合法寄存送達。
（四）綜上所述，本案判決確已於109年5月8日合法寄存送達被
      告，是被告至遲應於109年6月8日提起上訴，然其卻遲於1
      09年9月7日始提起上訴，顯已逾法定上訴期間，其上訴即
      屬違背法律上之程式，且無從補正，自應予駁回等語。
二、抗告意旨略以：楊梅郵局專員之電話查詢紀錄內容僅係用以
    說明我國郵政單位或個別郵局就寄存送達之相關作業流程規
    範，要與本案實際上有無確係於門首或信箱上黏貼寄存通知
    書無涉。又證人郵務士賴建文之證述，亦至多作為證明該證
    人有於本案送達證書上打勾未獲會晤本人時所應踐行之法定
    程序，然針對究係有無製作另一份送達通知書、是否交由鄰
    居轉交或置於該送達處所信箱或其適當位置等情，均未見原
    審更為裁定時有為進一步釐清，原審僅藉由形式上之郵務作
    業流程查詢及尚乏其他客觀證據佐證之郵務士證詞，即咸認
    業已釐清上開疑義，顯未盡其查核義務而以裁定駁回被告上
    訴，實已嚴重影響被告受憲法保障之訴訟權益，核其裁定難
    謂適法。被告於原審歷次以寄存送達為傳喚時，在確實收受
    合法送達之前提下，均有遵期到庭接受訊問，遑論上訴期間
    乃關乎被告對本案判決得否救濟乙事至關重大，尤其被告於
    原審中一再主張並無起訴書所載之犯罪事實，其斷無可能漠
    視得以透過上訴辨明自身清白之機會，原裁定僅憑過往實務
    上曾有因疏忽或遺忘而未前往領取文書等語作為所執理由，
    該臆測之推論難謂可採。被告在未受原審合法送達前，仍無
    逾越法定20日之上訴期間，故被告先行於109年9月7日提起
    本件上訴，應有生合法之上訴效力，原裁定顯有重大訛誤，
    爰依法提起抗告，請撤銷原裁定等語。
三、按上訴期間為20日，自送達判決後起算，刑事訴訟法第349
    條前段定有明文。又原審法院認為上訴不合法律上之程式或
    法律上不應准許或其上訴權已經喪失者，應以裁定駁回之，
    同法第362條前段亦有明文。再按送達於住、居所不獲會晤
    應受送達人，亦無受領文書之同居人或受僱人者，得將文書
    寄存送達地之自治或警察機關，並作送達通知書2 份，1 份
    黏貼於應受送達人住居所門首，另1 份置於該送達處所信箱
    或其他適當位置，以為送達。寄存送達，自寄存之日起，經
    10日發生效力，民事訴訟法第138 條第1 項、第2 項亦有明
    文，且依刑事訴訟法第62條規定於刑事訴訟程序之送達文書
    準用之。至於應受送達人實際上至警察機關領得應送達文書
    之時日為何或有無前往領取，並非所問（最高法院93年度台
    抗字第11號、98年度台抗字第699 號裁定意旨參照）。
四、經查：
（一）被告前因竊盜案件，經原審法院於109年4月28日以107年
      度易字第755號判決後，本案判決正本於109 年5 月8日送
      達至被告之住所地（即桃園市○○區○○路0段0巷000號），
      因未獲會晤被告，亦無受領文書之同居人或受僱人，送達
      人即時任楊梅郵局郵務士賴建文乃依寄存送達規定，將本
      案判決正本寄存於上湖派出所，並製作送達通知書兩份，
      一份黏貼於應受送達人住居所門首，另一份置於該送達處
      所信箱或其他適當位置，以為送達，業經證人賴建文於原
      審法院訊問時具結證述甚詳（見原審卷三第72頁至第73頁
      ），復有本案送達證書及上湖派出所寄存送達登記簿影本
      各1 份在卷可考（見原審卷二第153頁；原審卷三第29頁
      ），是本案判決經寄存之日起10日即109 年5月18日已生
      合法送達之效力，被告如不服本案判決，其上訴期間乃自
      合法送達判決之翌日即109 年5月19日起算，並依法院訴
      訟當事人在途期間標準加計在途期間1 日，則上訴期間計
      至109 年6月8日（星期一）即已屆滿，而被告遲至109 年
      9 月7日始向原審法院提出刑事上訴狀，有刑事上訴狀上
      原審法院收狀戳章可稽（見原審卷二第185頁），已逾越
      法定之上訴期間。
（二）抗告意旨固指以：郵務士究係有無製作另一份送達通知書
      、是否交由鄰居轉交或置於該送達處所信箱或其適當位置
      等情，均未見原審更為裁定時有為進一步釐清，顯未盡其
      查核義務，實已嚴重影響被告受憲法保障之訴訟權益，核
      其裁定難謂適法。又被告於原審歷次以寄存送達為傳喚時
      ，均有遵期到庭接受訊問，遑論上訴期間乃關乎被告對本
      案判決得否救濟乙事至關重大，其斷無可能漠視得以透過
      上訴辨明自身清白之機會，原裁定臆測之推論難謂可採等
      節。惟證人賴建文於原審法院訊問時具結證稱：我有照所
      勾選的事項確實操作，而且我確實有將送達文書一份黏貼
      於上開處所門首，一份置於送達處所信箱或其他適當位置
      ，也確實有將文書寄存於上湖派出所，我們在送達這一類
      的行政文書跟訴訟文書，都是照送達證書上所記載的標準
      作業模式在處理等語明確（見原審卷三第72頁），而觀諸
      本案送達證書，送達方法欄共分五項，其中第五項有關寄
      存送達部分，除記載法定寄存送達之原因及已將本案判決
      正本寄存於警察機關，並明確記載「並作送達通知書兩份
      ，一份黏貼於應受送達人住居所、事務所、營業所或其就
      業處所門首，另一份置於該送達處所信箱或其他適當位置
      ，以為送達」；警察機關並蓋用「寄存上湖派出所」之橡
      皮戳於該欄之內，且已在該欄第一方格內劃「Ⅴ」號，表
      示已受理寄存之事實，復由送達人在送達人欄內簽章（即
      楊梅002），足見本案送達證書已彰明由送達人製作送達
      通知書，黏貼於應受送達人即被告位於「桃園市○○區○○路
      0段0巷000號」住所之門首，並寄存於警察機關之旨，且
      本案判決寄存於上湖派出所，經該派出所簽收，亦有上開
      上湖派出所寄存送達登記簿影本在卷可憑，均核與證人賴
      建文前揭證述相合，堪認證人賴建文證述情節，符實可採
      ，是本案判決業經原審法院寄存送達於被告住所，而已生
      合法送達之效力，且據前述，本案判決正本一經寄存因判
      決處於被告隨時可得領取之狀態，自已生送達之效力，應
      受送達人實際有無至警察機關領取判決，及至警察機關領
      得判決之時日為何，並非所問，亦不影響前述本案判決已
      生合法送達效力之認定。況被告迄本案判決上訴期間屆滿
      之前，對於案件在宣判後，必按其陳明之住居所送達相關
      裁判書正本，該時又無身體自由受拘束，有本院在監在押
      全國紀錄表在卷足佐（見原審卷二第161頁），對於訴訟
      文書於宣判期日之後，即將送達於其所陳明之戶籍地址，
      並無不能注意之情事，詎其自身未加以注意，亦未交代具
      辨別事理能力之同居人或受僱人代為注意，而未採取必要
      之措施，尚難僅因被告於送達人依例踐行必要之寄存送達
      手續數月後，空言執憑送達人有否製作另一份送達通知書
      、是否交由鄰居轉交或置於該送達處所信箱或其適當位置
      等情顯有疑義，遽以否認本案判決已生合法送達之效力。
      至被告前是否經原審法院以寄存送達方式傳喚到庭應訊，
      因原審法院所為各次送達之合法性，本無必然之關聯，應
      各別予以認定，自無從資以推論本案判決即未經以寄存送
      達之方式合法送達，且抗告意旨前揭所指各節，核係就原
      裁定已說明理由詳予指駁之事項，再事爭執，及徒憑己見
      ，任意指摘原裁定違法，難認可採，亦不足逕執為被告有
      利之認定。
五、綜上所述，本案判決既已生合法寄存送達之效力，被告未遵
    期提起上訴，其上訴顯然不合於法律上之程式，且無從補正
    ，原裁定駁回其上訴，核無違誤。被告猶執陳詞，提起本件
    抗告，為無理由，應予駁回。
據上論斷，應依刑事訴訟法第412條，裁定如主文。
中　　華　　民　　國　　110 　年　　6 　　月　　22　　日
                  刑事第十九庭審判長法　官  曾淑華
                                    法　官  陳文貴
                                    法　官  王美玲
以上正本證明與原本無異。
不得再抗告。
                                    書記官  李逸翔
中　　華　　民　　國　　110 　年　　6 　　月　　22　　日